【裁判字號】    99,簡上,69
【裁判日期】    990322
【裁判案由】    毒品危害防制條例
【裁判全文】
臺灣板橋地方法院刑事判決              99年度簡上字第69號
上  訴  人  甲○○
即  被  告
上列上訴人即被告因違反毒品危害防制條例案件，不服本院簡易
庭98年度簡字第9523號中華民國98年12月10日第一審簡易判決（
原聲請簡易判決處刑案號：臺灣板橋地方法院檢察署98年度偵字
第30562 號），提起上訴，本院管轄之第二審合議庭判決如下：
   主  文
原判決撤銷。
甲○○持有第壹級毒品，處有期徒刑肆月，如易科罰金，以新臺
幣壹仟元折算壹日。扣案之第壹級毒品海洛因參包（共計淨重零
點參伍公克，驗餘共計淨重零點參肆捌零公克）均沒收銷燬；上
開海洛因之外包裝袋參個均沒收。
    事  實
一、甲○○前曾於（一）民國92年間因施用毒品案件，經臺灣板
    橋地方法院（下稱本院）以92年度簡字第3295號判處有期徒
    刑6 月確定；（二）復於92年間因違反槍砲彈藥刀械管制條
    例及持有毒品等案件，經本法院以93年度訴字第1008號判處
    應執行有期徒刑1 年10月確定；（三）再於92年間因販賣第
    2 級毒品案件，經本院以93年度訴字第333 號判處有期徒刑
    4 年，並由臺灣高等法院以93年度上訴字第2236號駁回上訴
    確定；（四）另於93年間因施用第2 級毒品案件，經臺灣苗
    栗地方法院93年度易字第434 號判處有期徒刑7 月確定，嗣
    由臺灣苗栗地方法院96年度聲減字第1098號裁定就上開（一
    ）、（二）及（四）之罪各減刑為有期徒刑3 月、9 月、3
    月、3 月又15日，再與（三）之罪合併定應執行刑為有期徒
    刑5 年4 月又15日，甫於98年3 月20日縮短刑期假釋出監，
    所餘刑期付保護管束，惟因於98年8 月29日假釋保護管束期
    滿前，再故意犯施用第1 、2 級毒品罪，經撤銷假釋後需執
    行殘刑（尚未執行完畢，不構成累犯），詎其猶不知悔改，
    竟基於持有第1 級毒品之犯意，於98年9 月12日22時許，在
    臺北縣林口鄉○○○路與忠孝路口，以新臺幣5000元之代價
    ，向年籍身分不詳綽號「阿展」之男子，購入第1 級毒品海
    洛因3包（共計淨重0.35公克，驗餘共計淨重0.3480公克）
    後，隨即加以持有之，嗣於98年9月16日21時許，在臺北縣
    板橋市○○路○段65號前為警當場查獲，並扣得上開毒品海
    洛因3包，始循線查悉上情。
二、案經臺北縣政府警察局新店分局報告臺灣板橋地方法院檢察
    署檢察官偵查後聲請簡易判決處刑。
    理  由
一、上開犯罪事實，業據被告甲○○迭於警詢時及偵查中均坦承
    不諱，並有扣案之毒品海洛因3 包（共計淨重0.35公克，驗
    餘共計淨重0.3480公克）可資佐證，且被告所持有之白色粉
    末3包，經送請檢驗之結果，確含有海洛因成分一情，亦有
    交通部民用航空局航空醫務中心98年10月9日航藥鑑字第09
    85166號鑑定書1份附卷可參，足供擔保被告自白與事實相符
    ，是以本件事證明確，被告犯行堪予認定，應依法論科。
二、按被告於行為後，毒品危害防制條例業於98年11月20日修正
    公布後施行，修正後毒品危害防制條例第11條規定「持有第
    一級毒品者，處3 年以下有期徒刑、拘役或新臺幣5 萬元以
    下罰金。持有第二級毒品者，處2 年以下有期徒刑、拘役或
    新臺幣3 萬元以下罰金。持有第一級毒品純質淨重10公克以
    上者，處1 年以上7 年以下有期徒刑，得併科新臺幣100 萬
    元以下罰金。持有第二級毒品純質淨重20公克以上者，處6
    月以上5 年以下有期徒刑，得併科新臺幣70萬元以下罰金。
    持有第三級毒品純質淨重20公克以上者，處3 年以下有期徒
    刑，得併科新臺幣30萬元以下罰金。持有第四級毒品純質淨
    重20公克以上者，處1 年以下有期徒刑，得併科新臺幣10萬
    元以下罰金。持有專供製造或施用第一級、第二級毒品之器
    具者，處1 年以下有期徒刑、拘役或新臺幣1 萬元以下罰金
    。」，是於行為人持有第1 級毒品純質淨重未達10公克、第
    2 級毒品純質淨重未達20公克者，其新舊法有關刑罰之規定
    均相同，未涉及犯罪構成要件或處罰內容之變更，自非屬法
    律之變更，而無依刑法第2 條第1 項之規定予以比較新舊法
    之必要，自應適用現行毒品危害防制條例規定，合先敘明。
三、按海洛因係毒品危害防制條例第2 條第2 項第1 款所定之第
    1 級毒品，是核被告所為，係犯毒品危害防制條例第11 條
    第1 項之持有第1 級毒品罪。爰審酌被告前有多次毒品、槍
    砲等之前科紀錄，素行不佳，且甫於98年3 月20日假釋出監
    ，竟不知潔身自愛，漠視法令禁制，未經許可而持有第1 級
    毒品海洛因3 包，惡性不輕，復參酌其犯罪之動機、目的、
    手段、所持有之毒品數量非多，對社會秩序之危害尚屬輕微
    ，以及其於案發後自始坦承本件犯行，犯後態度尚稱良好等
    一切情狀，量處如主文所示之刑，並諭知易科罰金之折算標
    準，以示儆懲。至扣案之海洛因3 包（共計淨重0.35公克，
    驗餘共計淨重0.3480公克），係查獲之第1 級毒品，自應依
    毒品危害防制條例第18條第1 項前段之規定，併予宣告沒收
    銷燬；又上開之海洛因之外包裝袋3 個，則係被告所有供包
    裝持有本件毒品海洛因所用之物，業經被告陳明在卷，爰依
    刑法第38條第1 項第2 款之規定併予宣告沒收。
四、原審認本件被告持有第1 級毒品之犯行事證明確，予以論罪
    科刑，固非無見。惟查：被告於（一）92年間因施用毒品案
    件，經本院以92年度簡字第3295號判處有期徒刑6 月確定；
    （二）復於92年間因違反槍砲彈藥刀械管制條例及持有毒品
    等案件，經本法院以93年度訴字第1008號判處應執行有期徒
    刑1 年10月確定；（三）再於92年間因販賣第2 級毒品案件
    ，經本院以93年度訴字第333 號判處有期徒刑4 年，並由臺
    灣高等法院以93年度上訴字第2236號駁回上訴確定；（四）
    另於93年間因施用第2 級毒品案件，經臺灣苗栗地方法院93
    年度易字第434 號判處有期徒刑7 月確定，嗣由臺灣苗栗地
    方法院96年度聲減字第1098號裁定就上開（一）、（二）及
    （四）之罪各減刑為有期徒刑3 月、9 月、3 月、3 月又15
    日，再與（三）之罪合併定應執行刑為有期徒刑5 年4 月又
    15日，甫於98年3 月20日縮短刑期假釋出監，所餘刑期付保
    護管束，惟此間因被告於98年8 月29日假釋保護管束期滿前
    ，再故意犯施用第1 、2 級毒品罪，經撤銷假釋後需執行殘
    刑，目前尚未到案執行殘刑完畢一節，有臺灣高等法院被告
    前案紀錄表1 份在卷可按，是以被告並非於受徒刑之執行完
    畢，或一部之執而赦免後，於5 年內再犯本件有期徒刑以上
    之罪，並不構成累犯，原審疏而未察，逕認被告成立累犯，
    並依刑法第47條第1 項規加重其刑，其認事用法容有違誤之
    處。至被告上訴意旨認其無力完納易科罰金，請求就易科罰
    金為分期繳納，雖無理由，惟原審判決既有上開違誤之處，
    應自應由本院將原審判決撤銷改判。
五、被告於審判期日經合法傳喚，無正當理由不到庭，爰不待其
    陳述，逕以一造辯論而為判決。
據上論斷，應依刑事訴訟法第455 條之1 第1 項、第3 項、第36
9 條第1 項前段、第364 條、第371 條、第299 條第1 項前段，
毒品危害防制條例第11條第1 項、第18條第1 項前段，刑法第11
條前段、第41條第1 項前段、第38條第1 項第2 款，判決如主文
。
本案經檢察官張瑞玲到庭執行職務。
中    華    民    國    99    年    3     月    22    日
                       刑事第十八庭
                            審判長法  官   汪怡君
                                  法  官   楊筑婷
                                  法  官   楊仲農
上列正本證明與原本無異。
本件不得上訴。
                                  書記官   陳香君
中    華    民    國    99    年    3     月    24    日
附錄本案論罪科刑法條全文：
毒品危害防制條例第十一條
持有第一級毒品者，處三年以下有期徒刑、拘役或新臺幣五萬元
以下罰金。
持有第二級毒品者，處二年以下有期徒刑、拘役或新臺幣三萬元
以下罰金。
持有第一級毒品純質淨重十公克以上者，處一年以上七年以下有
期徒刑，得併科新臺幣一百萬元以下罰金。
持有第二級毒品純質淨重二十公克以上者，處六月以上五年以下
有期徒刑，得併科新臺幣七十萬元以下罰金。
持有第三級毒品純質淨重二十公克以上者，處三年以下有期徒刑
，得併科新臺幣三十萬元以下罰金。
持有第四級毒品純質淨重二十公克以上者，處一年以下有期徒刑
，得併科新臺幣十萬元以下罰金。
持有專供製造或施用第一級、第二級毒品之器具者，處一年以下
有期徒刑、拘役或新臺幣一萬元以下罰金。

司法院資訊處製作；財團法人民間司法改革基金會備份。
